臺灣高等法院臺中分院刑事判決　94年度交上易字第659號
上　訴　人
即　被　告　丙○○
上列上訴人因過失致死案件，不服臺灣臺中地方法院93年度交易
字第574號中華民國94年4月15日第一審判決（起訴案號：臺灣
臺中地方法院檢察署93年度偵字第20513號），提起上訴，本院
判決如下：
    主  文
上訴駁回。
    事  實
一、丙○○於民國（下同）93年10月17日下午，駕駛車牌號碼Ｐ
    Ｅ─６３６１號自小貨車，沿臺中市北屯區○○○路由北向
    南方向行駛，於同日下午6時45分許，途經該路與軍福19路
    設有號誌之交岔路口欲左轉時，理應注意車前狀況，隨時採
    取必要之安全措施及左轉彎時，應行至交岔路口中心處左轉
    ，不得占用來車道搶先左轉，且應讓直行車先行，而當時天
    候晴、暮光、柏油路面乾燥無缺陷、亦無障礙物、視距良好
    ，依當時情形，並無不能注意之情事，竟疏於注意，而貿然
    占用來車道搶先左轉，不慎撞及由許哲維騎乘沿旱溪西路由
    南向北方向行駛之車牌號碼ＢＱ９─１３５號機車，致許哲
    維人車倒地後，受有胸腹部挫傷、骨盆腔骨折等傷害，經送
    醫救治後，仍於同年月26日上午5時12分因外傷性休克死亡
    。丙○○於肇事後，有偵查權限之人知悉犯罪人之前，主動
    向到場處理事故員警陳明係肇事者，及陳述肇事經過，自首
    接受裁判。
二、案經檢察官據報相驗後由被害人許哲維之父甲○○告訴臺灣
    臺中地方法院檢察署檢察官偵查起訴。
    理  由
一、上開犯罪事實，業據上訴人即被告（以下簡稱被告）坦承不
    諱，核與被害人許哲維之父甲○○指訴情節大致相符，復有
    道路交通事故調查報告表（一）（二）、現場圖、現場照片
    附卷可稽，另本件車禍被害人許哲維因此受傷死亡，亦經臺
    灣臺中地方法院檢察署理由檢察官督同檢驗員相驗屬實，製
    有相驗筆錄、相驗屍體證明書、驗斷書在卷可憑。按駕駛人
    應注意車前狀況，隨時採取必要安全措施，及汽車行駛至交
    岔路口左轉彎時，應距交岔路口三十公尺前顯示方向燈或手
    勢，行至交岔路口中心處左轉，不得占用來車道搶先左轉，
    且應讓直行車先行，道路交通安全規則第94第3項、第102條
    第1項第4款、第6款分別定有明文。被告駕車自應注意及此
    ，且當時天候晴、暮光、柏油路面乾燥無缺陷、亦無障礙物
    、視距良好，有前開卷附道路交通事故調查報告表（一）在
    卷可考，依當時情形，又無不能注意之情況，竟疏未注意，
    貿然占用來車道搶先左轉，以致肇事，足認被告之駕車失當
    行為，顯有過失。況本件經送請臺灣省臺中市區車輛行車事
    故鑑定委員會鑑定結果，亦持相同看法，有臺灣省臺中市區
    車輛行車事故鑑定委員會94年1月17日中市鑑字第0945400
    127號函附鑑定意見書在卷可稽，益證被告之行為有過失，
    被告之自白應與事實相符。再如上開檢察官相驗所見，被害
    人許哲維確因本件車禍，外傷性休克致死，則被告過失駕車
    肇事行為，與被害人之死亡結果間，自具有相當因果關係。
    本件事證明確，被告過失致死之犯行洵堪認定。
二、告訴代理人以本件被告於94年6月10日本院準備程序時自承
    ：「那是廂型車，我都是趁假日有空的時候開這台車子去打
    零工，因為我是做鐵工的」等語，認被告所涉應為業務過失
    致人於死。惟查：業務上過失致人於死罪之成立，除行為人
    係從事業務之人外，尚須其過失係基於業務上行為而發生，
    亦即其行為之過失係發生於執行業務中者，始足構成。若其
    雖係從事業務之人，但其過失致人於死，並非因執行其主要
    業務或其附隨業務之行為者，仍不得以本罪相繩，最高法院
    86年度台上字第1132號判決參照。本件被告於於94年6月10
    日本院準備程序時係自承：「那是廂型車，我都是趁假日有
    空的時候開這台車子去打零工，因為我是做鐵工的，當天我
    是和朋友一起去騎腳踏車回來的路上」等語（詳見本院審理
    卷第26頁），而證人即現場處理之警員於本院審理時亦證稱
    ：「肇事的廂型車後面載著一輛腳踏車」等語（詳見本號審
    理卷第59頁），告訴人甲○○亦於本院準備程序時指稱：被
    告當天應該是出遊，車上也放有腳踏車等語（詳見本院審理
    卷第27頁），則本件被告肇事當時應係出遊，依照上開最高
    法院判決所示，尚無從論以被告業務過失致人於死罪責，附
    予敘明。告訴代理人另具狀請求傳訊證人林美珍即被害人許
    哲維之女友證明：被害人許哲維有告訴證人林美珍被告係於
    快變紅燈時強行通過，致車速過快而撞擊被害人，使被害人
    撞擊擋風玻璃等情，惟本件車禍確係被告占用來車道搶先左
    轉，不慎撞及許哲維之機車所致，業經本院詳細認定如前，
    且依告訴人代理人具狀所稱欲證人林美珍所證述之情節，係
    傳聞自許哲維，本院認並無再傳訊林美珍到庭為證述之必要
    ，附予敘明。
三、核被告丙○○所為，係犯刑法第276條第1項之過失致死罪。
    被告於肇事後，有偵查權限之人知悉犯罪人之前，主動向到
    場處理事故員警陳明係肇事者，及陳述肇事經過，有警詢筆
    錄及肇事現場圖附卷可參，為對於未發覺之犯罪自首並接受
    裁判，此有臺中市○○○道路交通事故肇事人自首情形紀錄
    表一份（詳見相卷第20頁），復經證人即現場處理之警員乙
    ○○於本院審理時證稱：「伊到現場被告告訴伊是肇事者，
    在之前伊並不知道肇事者，也沒有告訴伊註是肇事者」等語
    （詳見本院審理卷第61頁），應依刑法第62條前段之規定減
    輕其刑。原審判決依上述理由，適用刑法第276條第1項、第
    62 條前段，罰金罰鍰提高標準條例第1條前段之規定，並審
    酌被告過失程度之輕重，被害人許哲維因本件車禍死亡，所
    生危害重大，被告肇事後態度及肇事後被告尚未能與被害人
    家屬達成民事和解並賠償損害等一切情狀，量處被告有期徒
    刑10月，其認事用法均無違誤，量刑亦稱妥適，被告上訴主
    張原審量刑過重，且被告果因此入監服刑，將失去工作等語
    ，指摘原審判決不當，惟原審業已審酌上開各項酌為量定刑
    度，尚無何不當之處，被告上開上訴，顯無理由，應予駁回
    。
據上論斷，應依刑事訴訟法第368條，判決如主文。
本案經檢察官丁○○到庭執行職務。
中　　華　　民　　國　　94　　年　　7　　月　　21　　日
            刑事第三庭  審判長法  官  江  錫  麟
                              法  官  林  欽  章
                              法  官  胡  忠  文
上列正本證明與原本無異。
不得上訴。
                              書記官  許  美  惠
中　　華　　民　　國　　94　　年　　7　　月　　21　　日
附錄論罪科刑法條
刑法第276條第1項
因過失致人於死者，處二年以下有期徒刑、拘役或二千元以下罰
金。
                                                     Ａ
